臺灣高等法院高雄分院刑事判決　　　　　九十三年度上訴字第四三號
　　上　訴　人
　　即　被　告　甲○○
右上訴人因違反毒品危害防制條例案件，不服臺灣高雄地方法院九十三年度訴字第六
七號中華民國九十三年二月二十七日第一審判決（起訴案號：臺灣高雄地方法院檢察
署九十二年度核退偵字第四六號），提起上訴（併辦案號：同署九十三年度核退偵字
第二九四號、九十三年度毒偵字第二七二八號），本院判決如左：
      主      文
原判決撤銷。
甲○○連續施用第一級毒品，累犯，處有期徒刑壹年陸月。
海洛因貳包（合計淨重零點壹貳公克）、沾有海洛因殘渣之注射針筒貳支、吸管壹支
、夾鏈袋拾個，均沒收銷燬；包裝袋貳個（重零點肆陸公克），沒收。
      事      實
一、甲○○曾於民國八十八年間，因施用毒品案件，經臺灣高雄地方法院以八十八年
    度毒聲字第四三三號裁定送觀察、勒戒後，認無繼續施用毒品之傾向，由臺灣高
    雄地方法院檢察署檢察官於八十八年二月九日釋放，於八十八年三月十一日以八
    十八年度偵字第二八二六號為不起訴之處分確定，又於八十八年間，因施用毒品
    案件，經臺灣高雄地方法院以八十八年度毒聲字第八一四一號裁定送觀察、勒戒
    後，認有繼續施用毒品之傾向，復由臺灣高雄地方法院以八十八年度毒聲字第八
    六二三號裁定令入戒治處所施以強制戒治一年，嗣因強制戒治執行已滿三月，戒
    治處所認無繼續戒治之必要，經檢察官聲請後，由臺灣高雄地方法院以八十八年
    度毒聲字第二九六五號裁定停止戒治，所餘戒治期間，付保護管束，後於八十九
    年八月二十一日復經臺灣高雄地方法院以八十九年度毒聲字第六六一○號裁定撤
    銷停止戒治，令入戒治處所施以強制戒治，於九十年五月二十三日期滿。並曾因
    違反毒品危害防制條例案件，經本院於八十九年四月十四日以八十九年度上訴字
    第二一五號判處有期徒刑十月，於九十一年三月五日因縮刑期滿執行完畢。詎猶
    不知悔改，明知海洛因係毒品危害防制條例第二條第二項第一款所明定之第一級
    毒品，不得施用、持有，仍於前述觀察、勒戒執行完畢釋放後，基於施用第一級
    毒品海洛因之概括犯意，於九十二年八月二十六日中午某時，在高雄市○○區○
    ○街四巷二號二樓住處，以將第一級毒品海洛因摻入香菸內吸食之方式，施用第
    一級毒品海洛因一次。迨於同日下午三時二十分許，甲○○因未戴安全帽乘坐由
    案外人陳香蓮所騎乘車牌號碼ＶＷＮ─○八八號輕型機車，行經高雄市○○區○
    ○路七八號前，為警攔查，嗣甲○○於為警攔查之際，以右手將其所有預供施用
    第一級毒品海洛因所用之第一級毒品海洛因二包（合計淨重零點一二公克，包裝
    重零點四六公克）棄置於地面，為警當場查獲，並扣得上開第一級毒品海洛因二
    包。又於九十二年十一月二十五日上午九時四十分許，在同上址，以注射針筒將
    第一級毒品海洛因施打血管方式，施用第一級毒品海洛因一次，嗣於同日上午九
    時四十五分許，在上址為警查獲，並扣押甲○○所有均沾有海洛因殘渣注射針筒
    二支、吸管一支、夾鏈袋十個。又於九十三年四月二日上午四時三十分許回溯二
    十四小時內某時，在某不詳地點，以不詳方式施用第一級毒品海洛因一次，嗣於
    九十三年四月一日下午為警查獲採尿查知上情。
二、案經高雄市政府警察局小港分局、台南縣警察局學甲分局移送台灣高雄地方法院
    檢察署檢察官偵查起訴及移送併辦審理。
 理      由
一、上訴人即被告甲○○（下稱被告）經合法傳喚未到庭，惟被告三次被警查獲後所
    採取之尿液，經送高雄市立凱旋醫院、台灣檢驗科技股份有限公司及台南縣衛生
    局檢驗結果，均呈嗎啡陽性反應，分別有煙毒尿液檢驗成績書三份附卷可稽（見
    台灣高雄地方法院檢察署九十二年度核退偵字第四六號卷第二頁、同署九十二年
    度毒偵字第六九四三號卷第十七頁、同署九十三年度毒偵字第二七二八號卷第六
    頁）；另被告所有為警所查扣之白粉二包，經送請法務部調查局檢驗結果，均含
    第一級毒品海洛因成分，合計淨重零點一二公克（包裝重零點四六公克），並有
    該局九十二年十月十七日調科壹字第二二○○一六一一○號鑑定通知書一紙附卷
    可稽（見九十二年度毒偵字第五二七四號卷第十四頁）；又被告所有為警查扣之
    注射針筒二支、吸管一支、夾鏈袋十個，均沾有海洛因殘渣，有高雄醫學大學附
    設中和紀念醫院0000－000、0000－000、0000－000號檢
    驗報告書附卷可稽（見本院卷），並有海洛因二包、注射針筒二支、吸管一支、
    夾鏈袋十個扣案可佐。被告前於八十八年間，因施用毒品案件，經臺灣高雄地方
    法院以八十八年度毒聲字第四三三號裁定送觀察、勒戒後，認無繼續施用毒品之
    傾向，由臺灣高雄地方法院檢察署檢察官於八十八年二月九日釋放，於八十八年
    三月十一日以八十八年度偵字第二八二六號為不起訴之處分確定，又於八十八年
    間，因施用毒品案件，經臺灣高雄地方法院以八十八年度毒聲字第八一四一號裁
    定送觀察、勒戒後，認有繼續施用毒品之傾向，復由臺灣高雄地方法院以八十八
    年度毒聲字第八六二三號裁定令入戒治處所施以強制戒治一年，嗣因強制戒治執
    行已滿三月，戒治處所認無繼續戒治之必要，經檢察官聲請後，由臺灣高雄地方
    法院以八十八年度毒聲字第二九六五號裁定停止戒治，所餘戒治期間，付保護管
    束，後於八十九年八月二十一日復經臺灣高雄地方法院以八十九年度毒聲字第六
    六一○號裁定撤銷停止戒治，令入戒治處所施以強制戒治，於九十年五月二十三
    日期滿，有台灣高雄地方法院八十八年度毒聲字第八六二三號、八十九年度毒聲
    字第二九六五號、第六六一○號裁定、刑案資料查註紀錄表及臺灣高等法院被告
    全國前案紀錄表各一份附卷可按。本件事證明確，被告犯行洵堪認定。
二、被告曾因施用毒品案件，經檢察官聲請法院以裁定令入勒戒處所觀察、勒戒後，
    認無繼續施用毒品之傾向而釋放，並為不起訴之處分，復因施用毒品案件，經檢
    察官聲請法院裁定令入勒戒處所觀察、勒戒後，認有繼續施用毒品傾向，再經檢
    察官聲請法院裁定令入戒治處所強制戒治，嗣因強制戒治執行已滿三月，戒治處
    所認無繼續戒治之必要，經檢察官聲請後，復由法院裁定停止戒治，所餘戒治期
    間，付保護管束，其後，又經法院裁定撤銷停止戒治，令入戒治處所施以強制戒
    治期滿，其於五年內再犯本件施用毒品案件，自應予以起訴論罪科刑。核被告所
    為，係犯毒品危害防制條例第十條第一項之施用第一級毒品罪。被告多次施用第
    一級毒品犯行，迭次為之手法相同，所犯係同一罪名之罪，顯係基於概括犯意為
    之，應依連續犯規定論以一罪。其施用第一級毒品海洛因前後，持有海洛因之低
    度行為，應為施用之高度行為所吸收，不另論其持有第一級毒品罪。檢察官僅就
    被告於九十二年八月二十六日施用第一級毒品犯行起訴，惟併辦部分與起訴部分
    有連續犯裁判上一罪關係，已如前述，為起訴效力所及，法院應併予審理。被告
    曾因違反毒品危害防制條例案件，經本院於八十九年四月十四日以八十九年度上
    訴字第二一五號刑事判決判處有期徒刑十月，於九十一年三月五日因縮刑期滿執
    行完畢乙節，有臺灣高等法院被告全國前案紀錄表在卷可憑，其於五年之內再犯
    上開有期徒刑以上之罪，為累犯，應依刑法第四十七條規定加重其刑。
三、原審予以論罪科刑，固非無見，惟查，原判決未及就併案部分一併審理，自有未
    洽，被告上訴意旨未據任何理由而指摘原判決不當，雖無理由，惟原判決既有可
    議，自屬無可維持，應予撤銷改判。審酌被告前即曾因施用毒品經法院裁定令入
    觀察、勒戒處所觀察勒戒，及令入戒治處所施以強制戒治，有臺灣高等法院被告
    全國前案紀錄表各一份在卷足據，仍未戒絕毒品，再犯本件之罪，顯見其無悔改
    之意，意志不堅，惟念其施用毒品乃自戕一己之身體健康，尚未害及他人，且犯
    後坦承犯行，態度尚稱良好等一切情狀，另斟酌原判決未論及連續犯，適用法則
    不當等情，量處較原審為重之有期徒刑一年六月。扣案之海洛因二包（合計淨重
    ０．一二公克，不含包裝袋重量），為第一級毒品；均沾有海洛因殘渣之注射針
    筒二支、吸管一支、夾鏈袋十個，因第一級毒品無法與注射針筒等物析離，均視
    同為第一級毒品，均應依毒品危害防制條例第十八條第一項前段規定，不問屬於
    犯人與否，均宣告沒收銷燬；另扣案海洛因之包裝袋二個（重零點四六公克），
    為被告所有預備供其施用毒品犯罪所用之物，業據被告供明在卷，且既經鑑定機
    關就之與第一級毒品海洛因分別鑑析其重量，有法務部調查局前開鑑定通知書一
    紙在卷可憑，足證應與扣案之第一級毒品海洛因並無不可析離之關係，爰依刑法
    第三十八條第一項第二款之規定，宣告沒收。
四、被告經合法傳喚無正當理由不到庭，不待其陳述逕行判決。
據上論結，應依刑事訴訟法第三百六十九條第一項前段、第三百六十四條、第二百九
十九條第一項前段、第三百七十條但書、第三百七十一條、毒品危害防制條例第十條
第一項、第十八條第一項前段、刑法第十一條、第五十六條、第四十七條、第三十八
條第一項第二款，判決如主文。
本案經檢察官邱榮藏到庭執行職務。
中    華    民    國     九十三     年       七       月       八       日
                              臺灣高等法院高雄分院刑事第五庭
                                  審判長法官  曾永宗
                                        法官  邱永貴
                                        法官  陳明富
右正本證明與原本無異。
如不服本判決應於收受本判決後十日內向本院提出上訴書狀，其未述上訴理由者，
並得於提起上訴後十日內向本院補提理由書狀（均須按他造當事人之人數附繕本)「
切勿逕送上級法院」。
                                      書記官  陳武悅
中    華    民    國     九十三     年       七       月       九       日
附錄：本判決論罪科刑法條：
毒品危害防制條例第十條第一項
施用第一級毒品者，處六月以上五年以下有期徒刑。
                                                                    Ａ
